臺灣基隆地方法院刑事判決　　　　　　　　　　　　　九十三年度訴緝字第四一號
　　公　訴　人　臺灣基隆地方法院檢察署檢察官
　　被　　　告　甲○○　男　三.
右列被告因毒品危害防制條例案件，經檢察官提起公訴（九十二年度毒偵字第一０六
號），本院合議庭裁定由受命法官獨任進行簡式審判程序，茲判決如左：
    主    文
甲○○施用第一級毒品，累犯，處有期徒刑柒月；又施用第二級毒品，累犯，處有期
徒刑肆月。應執行有期徒刑玖月。
    理    由
一、犯罪事實：
    甲○○前於民國八十六年間因違反麻醉藥品管理條例、竊盜等案件，經本院先後
    判處有期徒刑六月、七月、八月確定，上開三案件嗣經本院合併定應執行為有期
    徒刑一年六月確定，三罪接續執行，於八十七年八月七日縮短刑期假釋出監，甫
    於八十八年二月二十六日假釋期滿執行完畢。又於八十八年間因施用第二級毒品
    安非他命案件，經本院以八十八年度毒聲字第一八三九號裁定應遭勒戒處所觀察
    、勒戒，經認定有繼續施用之傾向，再經本院以八十八年毒聲字第二０二三號裁
    定應令入戒治處所施以強制戒治，嗣於九十年一月二十六日強制戒治期滿，由臺
    灣基隆地方法院檢察署檢察官於九十年九月五日以九十年度戒毒偵字第七三號不
    起訴處分確定。詎甲○○猶不知悔改，竟基於施用第一級毒品海洛因之犯意，於
    九十一年十月十七日在台北市○○區○○路租屋處，以將海洛因粉末加入香菸再
    點火吸食之方式，施用第一級毒品海洛因一次；又另行起意，基於施用第二級毒
    品安非他命之犯意，於九十一年十月十五日亦在同上址，以將毒品安非他命放入
    玻璃吸食器內加熱產生煙霧後再予施用之方式，施用第二級毒品安非他命一次。
    嗣於九十一年十月十七日二十三時五十五分許經警採集其尿液送驗呈海洛因代謝
    物嗎啡及安非他命類陽性反應而查知上情。
二、上開事實有下列證據足以證明：
  (一)被告自白：被告甲○○於本院準備程序及審理中自白其前述施用第一、二級毒品
    之犯行，核與下列事證相符，自應採為證據。
  (二)台灣尖端先進生技醫藥股份有限公司九十一年十一月一日濫用藥物檢驗報告：被
    告經警查獲後採集之尿液經檢驗結果，呈安非他命陽性反應及海洛因代謝物嗎啡
    之陽性反應。
  (三)臺灣基隆地方法院檢察署檢察官九十年度戒毒偵字第七三號不起訴處分書、臺灣
    高等法院被告全國前案紀錄表、臺灣基隆地方法院檢察署刑案資料查註紀錄表及
    全國施用毒品案件紀錄表各一紙。
三、論罪及科刑之理由
  (一)查毒品危害防制條例於九十二年七月九日修正公布，依該修正後之毒品危害防制
    條例第三十六條規定「本條例自公布後六個月後施行。」是修正後之毒品危害防
    制條例已自九十三年一月九日施行（以下稱修正後毒品危害防制條例）。本案被
    告之犯罪時間在九十一年十一月五日至同年十一月十七日期間，係在修正後毒品
    危害防制條例施行前所犯，顯有新舊法比較適用之問題。又依修正後毒品危害防
    制條例第三十五條第一項第三款之規定「於中華民國九十二年六月六日本條例修
    正施行前繫屬之施用毒品案件，於修正施行後，適用修正後之規定，並依下列方
    式處理：三、審判中之案件，由法院依修正後規定處理之」，同條第二項復規定
    「前項情形，依修正前之規定有利於行為人者，適用最有利於行為人之法律」。
    換言之，修正後毒品危害防制條例第三十五條已就新舊法比較適用之問題詳予規
    定，毒品危害防制條例又係刑法之特別法，自無再適用刑法第二條之餘地。本件
    被告係屬「曾經犯施用毒品罪行經強制戒治交付保護管束期滿，由檢察官為不起
    訴處分，而於五年內再犯同一罪行者」（修正前毒品危害防制條例第二十三條第
    二項），依修正後之毒品危害防制條例自將之歸類為五年內再犯，依修正後之該
    條例第二十條第三項、第二十三條第二項規定，僅由公訴人起訴即可，毋庸再聲
    請法院裁定先令入戒治處所施以強制戒治，經比較毒品危害防制條例新舊制之五
    年內再犯者，在舊制須同時接受強制戒治，並由檢察官依法起訴，在新制則僅由
    公訴人依法起訴，不須接受強制戒治，自以新制對之為較有利，再者，修正前後
    有關施用第一級及第二級毒品罪之構成要件與刑度之規定並無二致（均規定在第
    十條第一項及第二項），故依上開修正後毒品危害防制條例第三十五條第一項第
    三款之規定，本案被告施用毒品之犯行，自應適用修正後毒品危害防制條例第十
    條第一項、第二項規定為論罪科刑之依據，合先敘明。
  (二)查海洛因、安非他命分別係毒品危害防制條例第二條第二項第一、二款所定之第
    一、二級毒品。核被告甲○○所為，係犯毒品危害防制條例第十條第一項之施用
    第一級毒品罪及同條例第十條第二項之施用第二級毒品罪。其於受觀察勒戒、強
    制戒治後五年內再犯毒品危害防制條例第十條之罪，依同條例第二十三條第二項
    之規定，應依法論科。又被告施用第一、二級毒品前後，分別持有第一、二級毒
    品海洛因、安非他命之低度行為，應為其施用第一、二級毒品之高度行為所吸收
    ，不另論罪。又被告所犯上開二罪間，犯意各別，行為互殊，應予分論併罰。
  (三)查被告有前開事實欄所載刑之執行完畢情形，有卷附臺灣高等法院被告全國前案
    紀錄表可按，其受有期徒刑之執行完畢，五年以內再犯本件有期徒刑以上之罪，
    為累犯，均應依刑法第四十七條規定加重其刑。
  (四)爰審酌被告曾接受過強制戒治（此有台灣高等法院被告全國前案紀錄表一紙在卷
    可稽）猶犯同罪行、其施用毒品期間之久暫及次數、被告坦承犯行、態度良好，
    且所犯之施用毒品犯行乃戕害自己身心健康，並未危及他人等一切情狀，分別量
    處如主文所示之刑，並定其應執行之刑。
四、適用之法律依據：
    刑事訴訟法第二百七十三條之一第一項、第二百八十四條之一、第二百九十九條
    第一項前段，修正後毒品危害防制條例第三十五條第一項第三款、第十條第一項
    、第二項、第二十三條第二項，刑法第十一條前段、第四十七條、第五十一條第
    五款，判決如主文。
本案經檢察官樊家妍到庭執行職務。
中　　　華　　　民　　　國　　九十三　　年　　 十一 　　月　　 三十 　　日
                                臺灣基隆地方法院刑事第一庭
                                    法  官  汪梅芬
右正本證明與原本無異。
對於本件判決如有不服，應於收受送達後十日內，向本院提出上訴書狀，上訴於臺灣
高等法院，並按他造當事人之人數附具繕本。
                                    書記官  賴敏慧
中　　　華　　　民　　　國　　九十三　　年　　 十一 　　月　　 三十 　　日
附錄本案論罪科刑法條：
毒品危害防制條例第十條第一項、第二項
施用第一級毒品者，處六月以上五年以下有期徒刑。
施用第二級毒品者，處三年以下有期徒刑。
